【裁判字號】    90,重訴,1049
【裁判日期】    901228
【裁判案由】    清償借款
【裁判全文】
臺灣高雄地方法院民事判決  九十年度重訴字第一○四九號
    原      告  彰化商業銀行股份有限公司
    法定代理人  丁○○
    訴訟代理人  戊○○
    被      告  丙○○
                甲○○
    法定代理人  乙○○
右當事人間清償借款事件，本院判決如左：
    主      文
被告應連帶給付原告新臺幣仟伍佰萬元，及如附表所示之利息、違約金。
訴訟費用由被告連帶負擔。
    事      實
甲、原告方面：
  一、聲明：如主文第一項所示。
  二、陳述：訴外人蔡龍勝於民國（下同）八十七年六月二十五日，邀同被告乙○○
      及其配偶即訴外人李秀麗（為被告甲○○（七十四年一月二十二日出生）、被
      告丙○○（七十二年四月二十三日出生）之母）為連帶保證人，向原告借款二
      筆共計三千五百萬元，其中(一)附表編號一本金二千萬元部分：約定到期日為一
      百零二年六月二十五日，利息按原告基本放款利率（遲延當時為年息百分之七
      點八四）加碼年息百分之零點九計算，且自借款日起三十六個月依借款金額按
      月繳付利息，另自九十年六月二十五日起，以每月為一期，分一百四十四期按
      月平均攤還本息；而(二)附表編號二本金一千五百萬元部分：約定到期日為九十
      四年六月二十五日，利息按原告基本放款利率（遲延當時為年息百分之七點八
      四）加碼年息百分之一點二五計算，且自借款日起二十四個月依借款金額按月
      繳付利息，另自八十九年六月二十五日起，以每月為一期，分六十期按月平均
      攤還本息，如有逾期繳息或到期未履行債務，視為借款全部到期，除仍按上開
      利率付息外，逾期在六個月以內者，按上開利率加百分之十，逾期超過六個月
      者，按上開利率加百分之二十計付違約金。詎訴外人蔡龍勝於借款後，自八十
      九年六月二十五日起，即未依約繳納利息，依約即已喪失期限利益，其借款視
      為全部到期，尚有如主文所示之本金、利息及違約金未受清償。另訴外人李秀
      麗已於八十七年八月二十八日死亡，而被告乙○○為其配偶、被告甲○○及丙○○則為其直系血親卑親屬，均為訴外人李秀麗之法定繼承人且均未拋棄繼承
      權，為此依連帶保證及繼承之法律關係提起本件訴訟。
  三、證據：提出借據、授信約定書、放款帳戶資料表各二份、臺灣彰化地方法院九
      十年九月二十六日彰院松民禮字第三六０五五號民事庭函、彰化商業銀行放款
      暨貼現利率變動情形一覽表（以上均為影本）、繼承系統表各一份及戶籍謄本
      二份為證。
乙、被告方面：被告均未於言詞辯論期日到場，亦均未提出準備書狀作何聲明或陳述
    。
    理      由
一、本件被告均經合法通知，均未於言詞辯論期日到場，核無民事訴訟法第三百八十
    六條各款所列情形，爰依原告聲請，由其一造辯論而為判決。
二、按訴狀送達後，原告不得將訴變更或追加他訴，但經被告同意或不甚礙被告之防
    禦及訴訟之終結者，不在此限，民事訴訟法第二百五十五條第一項定有明文。同
    法第二百五十六條復規定，前條規定於減縮應受判決事項之聲明行為無礙。本件
    原告於起訴狀請求判決被告應連帶給付原告三千五百萬元，及如附表所示之利息
    及違約金，其中違約金部分，附表編號一係自八十九年八月五日起；附表編號二
    則係自八十九年七月二十五日起均至清償日止，逾期在六個月內者，按上開利率
    百分之十，逾期超過六個月者，按上開利率百分之二十計算之違約金。嗣於本院
    審理中就違約金部分之起算日分別減縮為，附表編號一係自八十九年八月六日起
    ；附表編號二則係自八十九年七月二十六日起均至清償日止，逾期在六個月內者
    ，按上開利率百分之十，逾期超過六個月者，按上開利率百分之二十計算之違約
    金。其減縮違約金部分，係屬減縮應受判決事項之聲明，參諸前揭規定，即無礙
    被告之防禦及訴訟之終結，應予准許，合先敘明。
三、經查本件原告主張，訴外人蔡龍勝於八十七年六月二十五日，邀同被告乙○○及
    其配偶即訴外人李秀麗（為被告甲○○、丙○○之母）為連帶保證人，向原告借
    款二筆共計三千五百萬元，其中(一)附表編號一本金二千萬元部分：約定到期日為
    一百零二年六月二十五日，利息按原告基本放款利率（遲延當時為年息百分之七
    點八四）加碼年息百分之零點九計算，且自借款日起三十六個月依借款金額按月
    繳付利息，另自九十年六月二十五日起，以每月為一期，分一百四十四期按月平
    均攤還本息；而(二)附表編號二本金一千五百萬元部分：約定到期日為九十四年六
    月二十五日，利息按原告基本放款利率（遲延當時為年息百分之七點八四）加碼
    年息百分之一點二五計算，且自借款日起二十四個月依借款金額按月繳付利息，
    另自八十九年六月二十五日起，以每月為一期，分六十期按月平均攤還本息，如
    有逾期繳息或到期未履行債務，視為借款全部到期，除仍按上開利率付息外，逾
    期在六個月以內者，按上開利率加百分之十，逾期超過六個月者，按上開利率加
    百分之二十計付違約金。詎訴外人蔡龍勝於借款後，自八十九年六月二十五日起
    ，即未依約繳納利息，依約即已喪失期限利益，其借款視為全部到期，尚有如主
    文所示之本金、利息及違約金未受清償。另訴外人李秀麗已於八十七年八月二十
    八日死亡，而被告乙○○為其配偶、被告甲○○及丙○○則為其直系血親卑親屬
    ，均為訴外人李秀麗之法定繼承人且均未拋棄繼承權，為此依連帶保證及繼承之
    法律關係請求被告負連帶清償之責任等語之事實，業據其所提出借據、授信約定
    書、放款帳戶資料表各二份、臺灣彰化地方法院九十年九月二十六日彰院松民禮
    字第三六０五五號民事庭函、彰化商業銀行放款暨貼現利率變動情形一覽表（以
    上均為影本）、繼承系統表各一份、戶籍謄本二份等件為證，核屬相符，且被告
    經合法通知，既均未到庭陳述，又均未提出任何書狀或證據供本院斟酌，原告之
    上開主張，自堪信為真實。
四、按稱消費借貸者，謂當事人約定，一方移轉金錢或其他代替物之所有權於他方，
    而他方以種類、品質、數量相同之物返還之契約。；借用人應於約定期限內，返
    還與借用物種類、品質、數量相同之物；遲延之債務，以支付金錢為標的者，債
    權人得請求依法定利率計算之遲延利息。但約定利率較高者，仍從其約定利率；
    當事人得約定債務人不履行債務時，應支付違約金，民法第四百七十四條（修正
    前）、第四百七十八條前段、第二百三十三條第一項、第二百五十條第一項分別
    定有明文。又稱保證者，謂當事人約定，一方於他方之債務人不履行債務時，由
    其代負履行責任之契約。保證債務，除契約另有訂定外，包含主債務之利息、違
    約金、損害賠償及其他從屬於主債務之負擔，民法第七百三十九條、第七百四十
    條亦分別定有明文。又保證債務之所謂連帶，係指保證人與主債務人負同一債務
    ，對於債權人各負全部給付之責任而言（最高法院四十五年臺上字第一四二六號
    判例參照）。次按繼承人自繼承開始時，除本法另有規定外，承受被繼承人財產
    上之一切權利、義務。但權利、義務專屬於被繼承人本身者，不在此限；繼承人
    對於被繼承人之債務，負連帶責任，民法第一千一百四十八條、第一千一百五十
    三條第一項，亦分別定有明文。是本件被告乙○○、訴外人李秀麗既為本件借款
    之連帶保證人；而被告乙○○、甲○○及丙○○分別為訴外人李秀麗之配偶及直
    系血親卑親屬，依民法第一千一百三十八條之規定為訴外人李秀麗之法定繼承人
    ，自應對訴外人李秀麗之債務負連帶清償責任。原告尚有如主文所示之本金、利
    息及違約金未受清償之事實，已如前述。從而，原告依連帶保證及繼承之法律關
    係，請求被告應連帶給付原告如主文所示之本金、利息及違約金，為有理由，應
    予准許。
五、據上論結，本件原告之訴為有理由，依民事訴訟法第三百八十五條第一項前段、
    第八十五條第二項，判決如主文。
中      華      民      國      九十    年     十二     月    二十八    日
                              臺灣高雄地方法院民事第六庭
~B審判長法官  朱玲瑤
~B法      官  林玉心
~B法      官  唐中興
右為正本係照原本作成。
如對本判決上訴，須於判決送達後廿日內向本院提出上訴狀。
中      華      民      國      九十    年     十二     月    二十八    日
~B法院書記官  張義龍


司法院資訊處製作；財團法人民間司法改革基金會備份。
